臺灣臺北地方法院民事小額判決
111年度店小字第116號
原      告  旺旺友聯產物保險股份有限公司

法定代理人  劉自明  
訴訟代理人  劉育辰  
            蔡文桐  
            黃國興  
被      告  彭文淵  

訴訟代理人  謝易儒  
上列當事人間請求損害賠償事件，本院於民國111年2月18日言詞
辯論終結，判決如下：
　　主　　　文
被告應給付原告新臺幣陸萬壹仟陸佰柒拾參元，及自民國一一○
年十月十五日起至清償日止，按週年利率百分之五計算之利息。
原告其餘之訴駁回。
訴訟費用新臺幣壹仟元由被告負擔二十分之十三，餘由原告負擔
。
本判決原告勝訴部分得假執行。但被告如以新臺幣陸萬壹仟陸佰
柒拾參元為原告預供擔保，得免為假執行。
    事實及理由
一、按因侵權行為涉訟者，得由行為地之法院管轄，民事訴訟法
    第15條第1項定有明文。本件侵權行為地為臺北市文山區，
    本院自有管轄權，先予敘明。
二、原告主張：被告於民國108年10月10日凌晨3時27分許，駕駛
    車牌000-000號營業小客車（下稱A車），行經臺北市文山區
    和平東路4段與萬美街口時，因未注意車前狀況之過失，撞
    損伊承保、訴外人王陳生所有並停放於上址路邊停車格內之
    車牌0000-00號自用小客車（下稱B車）。B車經判斷為無法
    修復，伊遂依與王陳生之汽車丙式車體損失保險條款第10條
    約定（下稱系爭約定）賠償全損理賠金新臺幣（下同）95, 
    230元，故依保險法第53條規定取得代位求償權，爰依侵權
    行為及保險代位之法律關係提起本訴，並聲明：被告應給付
    原告95,230元，及起訴狀繕本送達翌日起至清償日止，按週
    年利率5%計算之利息。
三、被告則以：訴外人蕭瑞麟於首揭時、地之禁止臨時停車線停
    放其所有之車牌00-0000號自用小客車（下稱C車），亦為B
    車受損之原因，是車頭部分之損害不應由伊單獨負擔，應由
    蕭瑞麟單獨或與伊連帶賠償。又原告未提供相關照片佐證所
    列維修項目是否必要、亦未曾與被告聯繫，事隔兩年方提出
    本件賠償有違情理，亦應扣除折舊，伊認為賠償46,000元為
    適當等語，資為抗辯，並聲明：原告之訴駁回。　
四、本院之判斷：
　㈠、按因故意或過失，不法侵害他人之權利者，負損害賠償責
      任；汽車在使用中加損害於他人者，駕駛人應賠償因此所
      生之損害；數人共同不法侵害他人之權利者，連帶負損害
      賠償責任。民法第184條第1項前段、第191條之2前段、第
      185條第1項前段定有明文。次按汽車行駛時，駕駛人應注
      意車前狀況及兩車併行之間隔，並隨時採取必要之安全措
      施，道路交通安全規則第94條第3項亦有明定。再按數人
      因共同過失不法侵害他人之權利者，依法應負連帶賠償責
      任，苟各行為人之過失均為其所生損害之共同原因，即所
      謂行為關連共同，亦足成立共同侵權行為（最高法院66年
      度台上字第2115號判例【註】要旨參照）。查：
　　１、B車原停放在臺北市文山區和平東路4段與萬美街口旁路
        邊停車格內，C車停放在其前方、劃設禁止臨時停車線
        處，被告於首揭時、地駕駛A車，因未注意車前狀況之
        過失，其車頭撞擊B車左後車尾，B車並向前推撞C車，B
        車車頭、左後車尾因此受損等情，業據原告提出臺北市
        政府警察局文山第一分局（下稱文山一分局）道路交通
        事故當事人登記聯單、現場圖、初步研判表可證（本院
        卷第15至19頁），亦經本院依職權向臺北市政府警察局
        交通警察大隊調取交通案卷（含道路交通事故當事人登
        記聯單、現場圖、調查紀錄表、初步分析研判表、現場
        照片、車損照片等）核閱屬實（本院卷第41至69頁），
        且為兩造所不爭，堪信為真。
　　２、被告雖以前詞置辯，惟縱令訴外人蕭瑞麟違規停放C車就
        系爭事故之發生亦有過失，其與被告對於B車所有人王
        陳生而言，即屬共同侵權人，依前開法條及說明，應連
        帶負賠償責任，而王陳生或取得代位求償權之原告，依
        民法第273條規定，得選擇僅對被告請求全部賠償，至
        被告是否得於給付賠償後於蕭瑞麟應負責任之範圍內請
        求其分攤乃另一問題，並予說明。
　㈡、再按不法毀損他人之物者，被害人得請求賠償其物因毀損
      所減少之價額，民法第196條定有明文；又物被毀損時，
      被害人除得前揭規定請求賠償外，並不排除民法第213至2
      15條之適用；依民法第196條請求賠償物被毀損所減少之
      價額，得以修復費用為估定之標準，但以必要者為限（例
      如︰修理材料以新品換舊品，應予折舊）。最高法院77年
      度第9次民事庭會議決議可資參照。再按被保險人因保險
      人應負保險責任之損失發生，而對於第三人有損失賠償請
      求權者，保險人得於給付賠償金額後，代位行使被保險人
      對於第三人之請求權；但其所請求之數額，以不逾賠償金
      額為限。保險法第53條第1項亦有明定。
　　１、原告承保之B車為95年3月出廠之自用小客車，其修復費
        用113,630元（含零件費用57,730元、鈑金39,900元、
        烤漆16,000元），原告則依系爭約定以車輛全損理賠金
        95,230元賠付王陳生等情，有卷附汽車丙式車體損失保
        險條款節錄、汽車險理賠申請書、賠償給付同意書、明
        昹汽車有限公司估價單可佐（本院卷第21至35頁），堪
        信屬實。被告雖以前詞置辯，惟並未具體指出何修復項
        目無必要，本院參酌前揭交通案卷中已有B車受損狀況
        照片，與上開估價單所示修復位置大致相符，且汽車因
        外力撞擊，受損情形往往不僅初步外觀所顯示者，其餘
        受損情形，通常需經實際檢修，始能發現並確認，應信
        原告就各該修復項目為必要，已盡舉證之責。　　　
　　２、惟原告依系爭約定依車輛全損理賠，係基於其與要保人
        王陳生之約定，並非實際損害狀態，B車因系爭事故減
        少之價額，依前揭法條及說明，仍應以估算之修理費用
        核算，且關於更新零件部分之請求，應以扣除按汽車使
        用年限計算折舊後之費用為限。參酌營利事業所得稅查
        核準則第95條第6項規定「固定資產提列折舊採用定率
        遞減法者，以1年為計算單位，其使用期間未滿1年者，
        按實際使用之月數相當於全年之比例計算之，不滿1月
        者，以1月計」，B車係於108年12月1日因系爭事故受損
        ，故自出廠至事故時已使用逾5年，依行政院所頒固定
        資產耐用年數表及固定資產折舊率規定，非運輸業用客
        車、貨車之耐用年數為5年，依定率遞減法每年折舊369
        ‰，其最後一年之折舊額，加歷年折舊累積額，總和不
        得超過該資產成本原額之9/10，則B車零件部分扣除折
        舊後之修復費用估定為5,773元【計算式：57, 730×(1/
        10)＝5,773】，加計鈑金39,900元、漆價16, 000元，共
        計61,673元。原告既已依保險契約理賠王陳生95,230元
        ，自得就未逾理賠金額之必要修復費用範圍內行使代位
        求償權，至原告逾該金額範圍之請求，尚非可採。
　㈢、末按給付無確定期限者，債務人於債權人得請求給付時，
      經其催告而未為給付，自受催告時起，負遲延責任；其經
      債權人起訴而送達訴狀，與催告有同一之效力。遲延之債
      務，以支付金錢為標的者，債權人得請求依法定利率計算
      之遲延利息。應付利息之債務，其利率未經約定，亦無法
      律可據者，週年利率為5%。民法第229條第2項、第233條
      第1項前段及第203條分別定有明文。本件屬侵權行為損害
      賠償之債，自屬無確定期限者，又係以支付金錢為標的，
      依前揭規定，原告請求被告給付起訴狀繕本送達之翌日即
      109年10月15日（本院卷第75頁送達證書）起至清償日止
      ，按法定利率5%計算之遲延利息，應屬有據。
五、從而，原告依侵權行為及保險代位之法律關係，請求被告給
    付原告如主文第1項所示金額，為有理由，應予准許。逾此
    範圍之請求，為無理由，應予駁回。　
六、本件原告勝訴部分係適用小額程序為被告敗訴之判決，爰依
    民事訴訟法第436條之20規定，依職權宣告假執行；本院並
    就該部分依同法第392條第2項依職權為被告如預供擔保，得
    免為假執行之宣告。
七、本件事證已臻明確，兩造其餘攻擊防禦方法及所提證據，經
    審酌後認與判決結果不生影響，爰不逐一論列，附此敘明。
八、訴訟費用負擔之依據：民事訴訟法第79條。並依職權確定本
    件訴訟費用額為1,000元（即裁判費）如主文第3項所示。　
中　　華　　民　　國　　111 　年　　3 　　月　　11　　日
                  新店簡易庭法  官　林志煌
上正本證明與原本無異。
如不服本判決，應於判決送達後20日內向本庭（231204新北市○○
區○○路0段000號）提出上訴狀（須按他造當事人之人數附繕本）
，並表明上訴理由（上訴理由應表明：一、原判決所違背之法令
及其具體內容。二、依訴訟資料可認為原判決有違背法令之具體
事實），如於本判決宣示後送達前提起上訴者，應於判決送達後
20日內補提上訴理由書（須附繕本），如未於上訴後20日內補提
合法上訴理由書，法院得逕以裁定駁回上訴。
如委任律師提起上訴者，應一併繳納上訴審裁判費。
中　　華　　民　　國　　111 　年　　3 　　月　　11　　日
                            書記官  陳柏志
註：本判決所引用判例，依據民國108年7月4日施行之法院組織
法第57條之1第2項之規定，其效力與未經選編為判例之最高法院
裁判相同。